【裁判字號】    97,交易,127
【裁判日期】    971225
【裁判案由】    過失致死
【裁判全文】
臺灣嘉義地方法院刑事判決             97年度交易字第127號
公  訴  人  臺灣嘉義地方法院檢察署檢察官
被      告  乙○○○
選任辯護人  吳碧娟律師
上列被告因過失致死案件，經檢察官提起公訴（九十七年度偵字
第三八六八號），本院判決如下：
    主  文
乙○○○因過失致人於死，處拘役肆拾日，如易科罰金，以銀元
參佰元折算壹日，減為拘役貳拾日，如易科罰金，以銀元參佰元
折算壹日。
    犯 罪 事 實
一、乙○○○於民國九十五年六月二十二日晚上十時二十分許與
    其姐丙○○至竹崎國中運動後欲返家，徒步沿嘉義縣竹崎鄉
    ○○路由西往東方向行走，途經松竹橋上東向車道時，本應
    注意行人在未劃設人行道之道路，應靠邊行走，而依當時天
    候晴、夜間有照明、柏油路面、路面乾燥、無缺陷，亦無障
    礙物，並無不能注意之情事，竟貿然沿距其行向右側之橋邊
    水泥護牆約一點八公尺處行進而未靠邊行走，妨害車輛之正
    常通行。適有黃俊圖於飲用酒類後已達不能安全駕駛之程度
    （血液中酒精濃度達230.6mg/dl，換算呼氣酒精濃度達每公
    升1.153毫克）騎乘車牌號碼MBG-767號重型機車，自同向後
    方駛至，亦疏未注意車前狀況，遂自乙○○○之左後方擦撞
    乙○○○，致黃俊圖人車倒地並沿該車道左前方滑行，經緊
    急送往行政院國軍退除役官兵輔導委員會嘉義榮民醫院灣橋
    分院（下稱灣橋榮民醫院）救治，仍因胸部挫傷併骨折內出
    血、頭部外傷併顱內出血死亡，乙○○○亦因遭黃俊圖擦撞
    倒地而受有右眼及臉頰周圍血腫、上唇穿透性撕裂傷共五公
    分、牙齒斷裂、四肢多處擦傷之傷害。
二、案經臺灣嘉義地方法院檢察署檢察官自動檢舉偵查起訴。
    理  由
一、按被告以外之人於審判外之言詞或書面陳述，除法律有規定
    者外，不得作為證據，刑事訴訟法第一百五十九條第一項定
    有明文。次按被告以外之人於審判外之陳述，雖不符刑事訴
    訟法第一百五十九條之一至第一百五十九條之四之規定，而
    經當事人於審判程序同意作為證據，法院審酌該言詞陳述或
    書面陳述作成時之情況，認為適當者，亦得為證據。當事人
    、代理人或辯護人於法院調查證據時，知有第一百五十九條
    第一項不得為證據之情形，而未於言詞辯論終結前聲明異議
    者，視為有前項之同意，此觀刑事訴訟法第一百五十九條之
    五規定甚明。查辯護人抗辯檢察官所提出之證人丙○○警詢
    時之陳述，乃被告以外之人於審判外之言詞或書面陳述，無
    證據能力。本院認：(一)證人丙○○於警詢時所為之陳述，屬
    被告以外之人於審判外之言詞陳述，復無符合法律規定有證
    據能力之情形，依刑事訴訟法第一百五十九條第一項之規定
    ，並無證據能力。然該被告以外之人於警詢時所為之陳述，
    若僅援為檢驗其偵審程序中之證詞與其先前陳述是否一致時
    ，即無上開傳聞法則之適用，於該等情形仍得作為證據。(二)
    被告及其辯護人於言詞辯論終結前除抗辯證人丙○○警詢時
    之陳述並無證據能力外，對於卷附其餘各傳聞證據之證據能
    力，均未聲明異議。本院審酌卷內其餘言詞陳述及書面陳述
    作成時之情況（除證人丙○○警詢時之陳述外），認無顯不
    適當之情形，且經本院於審理時逐一提示予被告表示意見，
    故採納上開證據方法，尚無礙於被告於程序上之彈劾詰問權
    利，而認其餘卷附傳聞證據合於刑事訴訟法第一百五十九條
    之四及同法第一百五十九條之五等規定，因而均具證據能力
    ，合先敘明。
二、訊據被告乙○○○固不否認上揭車禍發生後被害人黃俊圖死
    亡之事實，惟矢口否認有何過失致人於死犯行，辯稱：(一)伊
    於事故發生當時確有靠右行走，是被害人騎機車自後方追撞
    ，伊對本件車禍並無過失；(二)因機車駕駛人遇危險會向左閃
    躲，故不能以機車刮地痕起點距離分向限制線零點九公尺來
    推論伊未靠邊行走，原行車事故鑑定委員會及覆議鑑定委員
    會未考量此點，其鑑定意見並不足採；(三)國立交通大學行車
    事故鑑定既認為其身體曾轉動並前拋倒地，故其右鞋位置係
    遭拋出後之位置，並非撞擊點，該鑑定未考量此拋出之因素
    及上開機車駕駛人遇危險會往左閃之因素，亦不足採；(四)國
    立交通大學行車事故鑑定以美國大型重型機車文獻值估計倒
    地阻力係數，與被害人所駕駛機車是否相近該鑑定意見未予
    說明，故該鑑定推斷本件機車時速有誤；且該鑑定未考量伊
    警詢時陳稱：左後小腿有傷之事實，並不周延；(五)伊與證人
    丙○○固均未陳述其有撞擊護欄一節，然病歷中似有其後腦
    勺被撞之記載，且伊可能是撞擊護欄下方凸出物而非撞擊護
    欄；另因事發突然伊與證人丙○○均未能看見此過程，故不
    能以此即推論伊未緊靠路邊行走云云。惟查：
  (一)被告對其於上開時、地行進間遭被害人黃俊圖所騎乘車牌號
    碼MBG -767號重型機車自後方追撞而致車禍發生之事實供承
    不諱（見相驗卷第17頁、第64頁），復有道路交通事故現場
    圖、道路交通事故調查報告表（一）、（二）各乙份、交通
    事故現場照片十四幀（見相驗卷第 7頁至第13頁）附卷可稽
    。而被害人黃俊圖因而人車倒地，經緊急送往灣橋榮民醫院
    救治，仍因胸部挫傷併骨折內出血、頭部外傷併顱內出血死
    亡等情，有臺灣嘉義地方法院檢察署相驗筆錄、驗斷書及臺
    灣嘉義地方法院檢察署相驗屍體證明書各乙份在卷可憑。是
    被害人黃俊圖係因本件車禍傷重不治死亡之事實，至為明灼
    ，堪以認定。按刑法上之過失犯，以行為人對於結果之發生
    ，應注意能注意而不注意為成立要件，且結果之發生，是否
    有預見之可能，又為其是否能注意而不注意之先決問題，此
    觀最高法院八十五年度臺上字第二八五九號判決闡釋甚明。
    是本件應予進一步審究者厥為：被告對於其行進間可能被害
    人騎乘機車追撞乙節有無預見可能性？被告當時行走方式有
    無注意義務之違反？以及被告於車禍發生時之行走方式與被
    害人死亡結果之發生有無相當因果關係？
  (二)本件車禍事故發生之時間為九十五年六月二十二日（星期四
    ）晚上二十二時二十五分許，發生之路段為嘉義縣竹崎鄉竹
    崎村十七鄰舊車站松竹橋上，該橋樑上雙向各設有一線車道
    東向車道寬三點五公尺、西向車道寬三點四公尺，橋樑兩旁
    則均設有水泥製護欄，而橋面未繪製路面邊線，且無設置行
    人專用道或人行道等情，此觀道路交通事故現場圖、道路交
    通事故調查報告表（一）及交通事故現場照片（見相驗卷第
    9 頁上方照片、第51頁下方照片）即明，堪認松竹橋之橋面
    並非甚為寬廣，且同向之人車需共用車道甚明。而松竹橋之
    位置鄰近竹崎親水公園，且為竹崎往返松腳之重要聯絡橋樑
    等情，為證人即警員甲○○於本院審理時結證明確（見本院
    卷第61頁），復為當地居民所周知，故經常有往來機車行駛
    於上開橋樑等情，自應為往來該橋樑之當地居民基於其日常
    生活經驗即得以預見。從而，行人於徒步行經該橋樑時，若
    未緊靠護欄行走，避免佔用過多車道，則不但可能阻礙後方
    車流甚而遭後方來車追撞等情，亦為通常謹慎之行人所得以
    預見甚明。準此，由上開本件車禍事故發生橋樑之各項客觀
    道路狀況以觀，被告基於其為當地居民之日常生活經驗，在
    客觀上對於佔用過多車道行走之方式存有招致後方機車追撞
    之風險自有預見之可能無疑。
  (三)按行人應在劃設之人行道行走，在未劃設人行道之道路，應
    靠邊行走，並不得在道路上任意奔跑、追逐、嬉戲或坐、臥
    、蹲、立，阻礙交通，道路交通安全規則第一百三十三條定
    有明文。而被告為年滿半百之人，對於上開行人所應遵守之
    規定，自難諉為不知。準此，被告在客觀上對於佔用過多車
    道行走方式存有招致後方機車追撞之風險具有預見可能性之
    情形下，則依其日常生活經驗於行經上開並非寬廣且人車共
    用之橋樑時更應緊靠路邊行走，以避免發生後方來車追撞之
    危險。查被告就其事故發生當時行進之目的於本院審理時供
    稱：伊當時去竹崎國中運動後要返家（見本院卷第78頁）等
    語，核與證人即被告之姐丙○○於本院審理時證述情節相符
    （見本院卷第69頁），足認被告當時係與證人丙○○自竹崎
    國中運動後欲徒步返家無誤。而本件車禍事故發生後之現場
    跡證顯示：被害人所騎乘之機車傾倒在距離松竹橋西側橋端
    八十點一公尺之分向限制線（雙黃線）上，機車刮地痕起點
    位在距離松竹橋西側橋端四十三公尺且距分向限制線零點九
    公尺處，向東延伸至機車倒地位置，被告所掉落之右鞋（事
    故現場圖所示編號1 跡證）位在距離松竹橋西側橋端四十一
    點六公尺且距南側護欄一點八公尺處，被告則倒臥在距松竹
    橋西側橋端四十三公尺且距機車刮地痕起點二公尺之南側護
    欄旁，其所掉落之左鞋則在被告身旁等情，有道路交通事故
    現場圖及道路交通事故現場照片（見相驗卷第7 頁、第8 頁
    ）在卷可佐，是由被害人所駕駛機車倒地滑行後所留下之刮
    地痕長達三十七點一公尺以觀，堪認被害人當時車速甚快無
    疑。次由上開機車刮地痕係自機車刮地痕起點向東、沿其行
    向左前斜向延伸以及被害人所騎乘機車之左側車身留有明顯
    刮地之磨損痕跡以觀，此有道路交通事故現場圖及現場照片
    在卷可憑（見相驗卷第12頁上方照片、第13頁下方照片），
    堪認被害人所騎乘之機車於發生撞擊後係往左側傾倒而刮地
    滑行。參以兩物體同向行進，如雙方發生觸擊，則應各自約
    略往分離之方向續行；倘雙方質量（重量）差異懸殊，則重
    者約以本身原運動方向續行，輕者改變原運動方向，而以較
    大角度往分離方向續行；本案機車以高速行駛所具有動能撞
    及行人，應足以推動行人前進若干距離；以行人右鞋位置在
    行人之後、左鞋位在右鞋之右，推斷行人遭撞擊後身體曾經
    轉動並往前拋移倒地，此有國立交通大學行車事故鑑定意見
    書乙份（見相驗卷第133 頁）在卷可參；再對照被告倒地位
    置在機車刮地痕起點南側二公尺處，被告所掉落之右腳拖鞋
    則適位在機車刮地痕起點與被告倒地位置之間偏西側一點四
    公尺處；此外，被告於事故發生當時係穿著拖鞋等情，此觀
    道路交通事故現場照片即明（見相驗卷第8 頁二張照片），
    衡酌拖鞋遭遇外力易於脫離穿著者之客觀特性與上開機車刮
    地痕、被告倒地處及被告之右鞋掉落位置以觀，堪認本件車
    禍事故發生時被害人所騎乘之機車撞擊被告之位置係位在被
    告右鞋所掉落位置處即距南側護欄一點八公尺處（道路交通
    事故現場圖所示編號1 跡證）無疑；被告辯稱：其右鞋掉落
    位置是遭撞擊後身體轉動拋出之位置，並非撞擊點云云，純
    屬其臆測之詞，核與客觀跡證不符，並不足採。復參照本件
    事故發生後被告所受傷勢之分佈位置為：右眼及臉頰周圍血
    腫、上唇穿透性撕裂傷共五公分、牙齒斷裂、四肢多處擦傷
    ；電腦斷層沒有顱內出血，X 光未發現其他異常；被告送醫
    時亦未告知頭部後方疼痛或傷口，病歷理學檢查也未發現頭
    部後方有異常紀錄，緊急救護紀錄也未註明，電腦斷層也未
    發現頭部後方有異常等情，此有財團法人嘉義基督教醫院九
    十七年八月二十五日嘉基醫字第970800218 號函乙份（見本
    院卷第41頁）在卷可稽；參以證人即財團法人嘉義基督教醫
    院醫師劉中賢於偵查中結證稱：被告送醫當時右邊額頭到臉
    頰腫脹、靠右邊的嘴唇內外都有撕裂傷，是穿透性創傷，右
    邊手肘部位有擦挫傷，左邊手肘部位也有擦挫傷，只是右邊
    比較明顯（見相驗卷第112 頁）等語，核與證人即嘉義縣消
    防局番路消防分隊隊員張志楠於偵查中具結證稱：被告當時
    所受傷害如救護紀錄（見相驗卷第82頁）所載，明顯受傷部
    位在右側（見相驗卷第112 頁）等語相符，復與道路交通事
    故現場照片所顯示之事故發生後警員到場所見情形吻合（見
    相驗卷第8 頁下方照片），足見被告所受較明顯之傷害主要
    分佈在右側，且其頭部後方並無任何受傷之情形；是被告辯
    稱：病歷中似有其後腦勺被撞之記載云云，顯屬誤解。而證
    人丙○○於本院審理時結證稱：伊於發生車禍後未將被告移
    動，只是把他扶起來，而被告所跌倒的地方為道路交通事故
    現場照片第四張（見相驗卷第8 頁）所示水泥護欄下方凸起
    物旁邊之道路並非該突起物（見本院卷第65頁、第66頁）等
    語，核與證人甲○○於本院審理時結證稱：在被告倒地位置
    身旁橋樑護欄並未發現血跡（見本院卷第60頁）等詞相符，
    從而，堪認被告係遭被害人所騎乘之機車自左後方擦撞後往
    右側跌倒致其右側臉部及右手肘撞擊路面（未撞擊水泥護欄
    或下方凸出路面之水泥基座）而受有上開傷害無誤，是由被
    告遭撞擊往右側跌倒，竟未有撞擊水泥護欄或下方水泥基座
    之情形，更足徵被告於遭被害人騎乘機車擦撞前係沿距其行
    向右側之橋邊水泥護牆約一點八公尺處行進而未靠邊行走，
    而以佔用過多車道之方式向前行走無疑。準此，被告辯稱：
    伊可能是撞擊護欄下方水泥基座而非撞擊護欄云云，顯乏其
    據，並不足採憑。
  (四)本件車禍事故發生當時情形，天候晴、夜間有照明、路面乾
    燥且無缺陷、亦無障礙物等情，則有道路交通事故調查表（
    一）乙份在卷可憑；且案發當晚松竹橋上並無任何施工修路
    之情形，業據證人丙○○於本院審理時結證明確（見本院卷
    第70頁），並有道路交通事故現場照片在卷可佐（見相驗卷
    第7頁至第9頁）；而案發後經檢察官指示處理員警會同被害
    人家屬及被告前往事故現場會勘，亦確認事故現場並無矮樹
    叢或其他妨害通行之物等情，有嘉義縣警察局竹崎分局處理
    黃俊圖死亡交通事故偵查報告乙份及會勘現場照片二幀在卷
    可參（見相驗卷第50頁、第51頁），均足證被告當時所行走
    之松竹橋東向車道並無任何障礙物致被告無法緊靠路邊行走
    之情形。而被告所行走之東向車道寬度為三點五公尺，業如
    上述，被告竟沿距離路邊約一點八公尺處行走，已佔用該車
    道之中央部分，顯然未盡行人在未劃設人行道之道路，應靠
    邊行走之注意義務無疑。被告於當時既無不能注意之情事，
    其竟疏未注意善盡上開注意義務以防免危險之發生，故其上
    開之行為即難辭其過失，至為顯然。從而，被告辯稱：伊於
    事故發生當時確有靠路邊行走，伊並無過失云云，並不足採
    。而本件事故經送請臺灣省嘉雲區車輛行車事故鑑定委員會
    鑑定，其依車輛行車事故鑑定及覆議作業辦法第八條第二項
    提出之分析意見認：「若行人未靠邊行走（或者是與姊姊併
    行）情況，則：（１）黃俊圖駕駛普通重機車，夜間行經橋
    面未注意車前狀況，由後撞及未靠邊行走（或者併行）之行
    人，為肇事主因。（２）行人乙○○○夜間在未劃設人行道
    之道路未靠邊行走（或者併行），阻礙交通，為肇事次因。
    」等情，此有該委員會九十五年十月三十日嘉雲鑑950650字
    第0955803982號函附卷可憑（見相驗卷第57頁至第58頁）；
    再經送請臺灣省車輛行車事故覆議鑑定委員會覆議鑑定，其
    結論仍照原分析意見等情，亦有該委員會九十五年十二月二
    十五日府覆議字第 095010110號函在卷可考（見相驗卷第97
    頁）；參以國立交通大學行車鑑定事故研究中心之鑑定結果
    亦認：「黃俊圖體內酒精濃度過量，夜間駕駛重型機車，超
    速行駛、未注意車前狀況、撞及行人，為肇事主因。行人梁
    郭春美夜間未靠路邊行走，為肇事次因。」等情，此有國立
    交通大學行車事故鑑定意見書（見相驗卷第 133頁）在卷可
    憑；俱與本院上開調查認定結果一致，更證被告對本件車禍
    之發生確有部分過失無疑。至被告固質疑行車事故鑑定委員
    會及覆議鑑定委員會未考量機車駕駛人遇危險會向左閃躲之
    因素，而以機車刮地痕起點距離分向限制線零點九公尺逕行
    認定被告未靠邊行走，顯與事實不符，並不足採云云，然細
    譯上開鑑定委員會之分析意見，並未具體認定該機車刮地痕
    起點即屬本案車禍事故之撞擊點，自難遽指上開分析意見並
    未考量上開因素即認定被告未靠邊行走，況且被害人所騎乘
    機車擦撞被告後係往左側傾倒，而撞擊點應位在刮地痕起點
    之西南側被告右腳拖鞋掉落處附近，業經本院依卷內證據認
    定如上，已將被害人騎乘機車往左閃躲傾倒之因素納入考慮
    ，關於被告並未緊靠路邊行走之認定亦與上開鑑定委員會之
    分析意見一致，是被告上開辯詞，自難據為其有利認定之佐
    憑。
  (五)按刑法上之過失，其過失行為與結果間，在客觀上有相當因
    果關係始得成立。所謂相當因果關係，係指依經驗法則，綜
    合行為當時所存在之一切事實，為客觀之事後審查，認為在
    一般情形下，有此環境、有此行為之同一條件，均可發生同
    一之結果者，則該條件即為發生結果之相當條件，行為與結
    果即有相當之因果關係。反之，若在一般情形下，有此同一
    條件存在，而依客觀之審查，認為不必皆發生此結果者，則
    該條件與結果不相當，不過為偶然之事實而已，其行為與結
    果間即無相當因果關係，此觀最高法院七十六年臺上字第一
    九二號判例闡釋甚詳。查本件被害人所騎乘之機車係於松竹
    橋東向車道內擦撞未緊靠路邊行走之被告乙節，業如上述。
    準此，若被告緊靠路邊行走，而未佔用過多車道，自不致發
    生被害人所騎乘機車沿東向車道行駛而追撞被告左後方致生
    死亡之結果，是綜合本件行為當時所存在之一切事實，本院
    依經驗法則為客觀之事後審查，認在通常情形下，有本件上
    開環境及行為之同一條件，均可致生同一之結果，故被告上
    開行為即屬本件被害人死亡結果之相當條件，揆諸上開說明
    ，被告案發時上開行為與被害人死亡結果間即具有相當之因
    果關係無疑。
  (六)再按刑法上之過失犯，祇須危害之發生，與行為人之過失行
    為，具有相當因果關係，即能成立，縱行為人之過失，與被
    害人本身之過失，併合而為危害發生之原因時，仍不能阻卻
    其犯罪責任，最高法院九十三年度臺上字第一０一七號判決
    闡釋甚明。本件被告之駕駛行為確有過失，業如上述，是縱
    被害人黃俊圖事後經灣橋榮民醫院抽取其血液送驗結果，血
    液中之酒精濃度達230.6mg/dl，換算為呼氣酒精濃度則為每
    公升 1.153毫克，此有該院九十五年六月二十六日之血清報
    告單乙份（見相驗卷第49頁）存卷可稽，其係服用酒類後駕
    駛動力交通工具，且其自本件事故發生路段同向後方駛至而
    追撞被告左後方，其對於本件車禍事故之發生負有酒後駕車
    及行車未注意車前狀況之過失，然被告上開過失與被害人本
    身之過失，均為本件危害發生之原因時，揆諸上開說明，被
    告仍不能阻卻其過失罪責。故被告辯稱：是被害人騎機車自
    後方追撞，伊對本件車禍並無過失云云，仍不足採。
  (七)至被告辯稱：國立交通大學行車事故鑑定以美國大型重型機
    車文獻值估計倒地阻力係數，與被害人所駕駛機車是否相近
    該鑑定意見未予說明，故該鑑定推斷本件機車時速有誤；且
    該鑑定未考量伊警詢時陳稱：左後小腿有傷之事實，故認該
    鑑定並不周延云云，然被害人於案發時騎乘機車速度甚快等
    情，業經本院依卷內證據認定如上，核與該鑑定所認定相同
    ，況被害人騎乘機車之速度究為時速多少公里與被告是否善
    盡靠路邊行走之注意義務並無關連性，是自難執此即認上開
    鑑定並不周延。而證人甲○○於本院審理時結證稱：製作被
    告警詢筆錄時關於被告左後小腿傷勢之記載伊是根據被告描
    述所記載，伊並未親自檢視其傷勢（見本院卷第58頁）等語
    明確，而依被告送醫時之病歷紀錄，並未有左小腿受傷之記
    載，此有上開財團法人嘉義基督教醫院九十七年八月二十五
    日嘉基醫字第 970800218號函乙份（見本院卷第41頁）在卷
    可稽，是被告於事故當時是否確實受有左小腿傷害，除其供
    述外，尚乏其他客觀證據足以證明，故更難執此質疑國立交
    通大學之上開鑑定有欠周延。又被告聲請再將本案送請國立
    成功大學鑑定云云，然上開案發經過事實業經本院調查卷附
    證據後詳加認定如上，故待證事實已臻明瞭，是自無再調查
    之必要，附此敘明。
  (八)綜上所述，本件事證明確，被告所辯不足為其有利之認定，
    其過失犯行至堪認定，應依法論科。
三、核被告所為，係犯刑法第二百七十六條第一項之過失致人於
    死罪。按行為後法律修正，致行為時與裁判時之法律規定不
    同，而有刑法第二條第一項行為後法律變更之情形者，應比
    較新舊法，依「從舊從輕」之法則，適用最有利於行為人之
    法律；又所稱「法律變更」應係指刑罰法律變更，即犯罪構
    成要件或處罰之內容變更，或「罪」「刑」雖未變更，但因
    法條修正結果，使刑罰之實質內容發生變動而輕重之別者而
    言。查：
  (一)被告行為後，九十五年六月十四日修正公布，同年七月一日
    施行之刑法施行法第一條之一增訂「中華民國九十四年一月
    七日刑法修正施行後，刑法分則編所定罰金之貨幣單位為新
    臺幣。九十四年一月七日刑法修正時，刑法分則編未修正之
    條文定有罰金者，自九十四年一月七日刑法修正施行後，就
    其所定數額提高為三十倍。但七十二年六月二十六日至九十
    四年一月七日新增或修正之條文，就其所定數額提高為三倍
    」等內容。而被告所犯刑法第二百七十六條第一項自七十二
    年六月二十六日（即罰金罰鍰提高標準條例修正公布日）迄
    今未修正，其罰金之法定刑為「二千元」（貨幣單位為「銀
    元」），再依罰金罰鍰提高標準條例第一條前段規定罰金刑
    提高十倍為「銀元二萬元」，依現行法規所定貨幣單位折算
    新台幣條例規定折算為「新臺幣六萬元」；又於刑法施行法
    第一條之一施行日（即九十五年七月一日）後，刑法所定罰
    金之貨幣單位改為「新臺幣」，刑法第二百七十六條第一項
    所定數額高三十倍，亦為「新臺幣六萬元」，是刑法施行法
    第一條之一施行後，罰金刑貨幣單位雖有「新臺幣」之更異
    ，惟適用結果之罰金額度則無二致，就罰金法定刑提高之「
    刑罰權規範內容」並未變更，尚無刑法第二條第一項新舊法
    比較適用之問題，自應適用現行有效之法律。
  (二)刑法第三十三條第五款亦於被告行為後修正施行，修正前刑
    法第三十三條第五款規定「罰金：一元以上」，而修正後該
    款則規定「罰金：新臺幣一千元以上，以百元計算之」，致
    刑法法定本刑中列有罰金刑者，其罰金刑部分刑度有加重之
    情形，應依新刑法第二條第一項前段之規定，適用行為時法
    （最高法院九十五年第八次刑事庭決議參照）。
  (三)被告行為時之易科罰金折算標準，依修正前刑法第四十一條
    第一項前段規定：「犯最重本刑為五年以下有期徒刑以下之
    刑之罪，而受六個月以下有期徒刑或拘役之宣告，因身體、
    教育、職業、家庭之關係或其他正當事由，執行顯有困難者
    ，得以一元以上三元以下折算一日，易科罰金。」及修正前
    罰金罰鍰提高標準條例第二條前段（現已刪除）規定，就其
    原定數額提高為一百倍折算一日，應以銀元三百元折算一日
    ，經折算為新臺幣後，應以新臺幣九百元折算為一日。惟九
    十五年七月一日修正公布施行之刑法第四十一條第一項前段
    規定：「犯最重本刑為五年以下有期徒刑以下之刑之罪，而
    受六個月以下有期徒刑或拘役之宣告者，得以新臺幣一千元
    、二千元或三千元折算一日，易科罰金。」比較修正前後之
    易科罰金折算標準，以九十五年七月一日修正公布施行前之
    規定，較有利於被告依刑法第二條第一項前段之規定，應適
    用修正前刑法第四十一條第一項前段及修正前罰金罰鍰提高
    標準條例第二條前段規定，定其折算標準
四、爰審酌被告為國小畢業之智識程度，尚無前科之素行，於夜
    間行經未劃設人行道之橋樑竟未緊靠路邊行走而佔用過多車
    道，致被害人騎乘機車自後方追撞之違反注意義務程度及情
    節，以及其就本件車禍應負之過失比例遠較被害人為低等情
    ，並衡酌其疏失造成被害人死亡之所生損害，而被告於本院
    審理時並未坦承過失犯行之犯後態度，且迄未得被害人家屬
    宥恕等一切情狀，量處如主文所示之刑，並諭知易科罰金之
    折算標準，以示懲儆。又被告本件犯罪時間，在九十六年四
    月二十四日以前，復無不得減刑之例外情形，合於中華民國
    九十六年罪犯減刑條例第二條第一項第三款之規定，爰依上
    開條例減其宣告刑二分之一後如主文所示之刑，並諭知易科
    罰金之折算標準。
據上論斷，應依刑事訴訟法第二百九十九條第一項前段，刑法第
二條第一項前段、第二百七十六條第一項、第四十一條第一項前
段（修正前），刑法施行法第一條之一第一項、第二項前段，罰
金罰鍰提高標準條例第二條（廢止前），中華民國九十六年罪犯
減刑條例第二條第一項第三款、第七條、第九條，判決如主文。
本案經檢察官陳則銘到庭執行職務。
中    華    民    國    97    年    12   月    25     日
                        交通法庭  法  官  曾宏揚
以上正本證明與原本無異。
如不服本判決應於收受判決後10日內向本院提出上訴書狀，並應
敘述具體理由；其未敘述上訴理由者，應於上訴期間屆滿後20日
內向本院補提理由書（均須按他造當事人之人數附繕本）「切勿
逕送上級法院」。告訴人或被害人如對於本判決不服者，應具備
理由請求檢察官上訴，其上訴期間之計算係以檢察官收受判決正
本之日期為準。
中    華    民    國    97    年    12    月    25    日
                                  書記官  陳慶昀
附錄論罪科刑法條：
中華民國刑法第276條第1項
（過失致死罪）
因過失致人於死者，處2 年以下有期徒刑、拘役或2 千元以下罰
金。


司法院資訊處製作；財團法人民間司法改革基金會備份。
